臺灣嘉義地方法院民事判決　九十二年度訴字第九○○號
　　原　　　告　乙○○
　　訴訟代理人　吳宏輝 律師
　　被　　　告　甲○○
　　訴訟代理人　張麗雪律師
右列當事人間請求塗銷所有權移轉登記事件，本院於民國九十三年四月十四日言詞辯論終
結而判決如左：
　　主　　　文
原告提起本件訴訟，應駁回。
本案訴訟費用由原告負擔。
　　事實及理由
壹、原告主張：
　一、座落嘉義縣太保市○○○段（以下簡稱；埤麻腳段）五─九號、五─八一號、五─
　　　八二號等三筆土地，原為原告所有，原告患有失智症，被告利用原告失智時，而未
　　　經原告同意，盜取原告印鑑章及土地所有權狀，偽造贈與契約、買賣契約等文件，
　　　向嘉義縣水上地政事務所，將以上三筆土地辦理移轉過戶，並登記為被告所有，但
　　　原告沒有贈與或出賣被告三筆土地的意思，依民事訴訟法第二七七條規定，被告應
　　　舉證證明雙方間有贈與契約或買賣契約存在。
　二、被告趁原告失智時，將三筆土地移轉過戶，原告並未贈與或出賣土地給被告，故被
　　　告移轉所有權登記行為無效，原告根據所有物返還請求權及侵權行為法律關係，提
　　　起本件訴訟，請求被告將埤麻腳段五─九號、五─八一號、五─八二號等三筆土地
　　　所有權移轉登記予以塗銷，並回復為原告所有。
　三、提出土地登記謄本、印鑑證明、土地登記申請書、土地所有權、土地清冊、剪報、
　　　買賣移轉契約書各一份（均為影本），作為證明。並請求向地政機關調取三筆土地
　　　過戶資料。
貳、被告抗辯：
　一、三筆土地是原告提出相關文件，親自向戶政機關申請印鑑證明後，再至地政事務所
　　　辦理過戶相關手續。原告將土地贈與被告，實因被告之兄想要拿土地去借款，原告
　　　才將土地贈與被告，而且三筆土地移轉過戶已一年多，若原告無贈與意思，為何拖
　　　延至今？可見原告確有贈與之意，故請求駁回本件訴訟。
　二、提出土地過戶費用影本一份，作為證明。並請求傳訊證人翁慧娟代書。
參、本院判斷：
　一、原告主張被告利用原告失智狀態，未經原告同意，盜取原告印鑑章及土地所有權狀
　　　，向水上地政事務所，將埤麻腳段五─九號（以贈與契約名義）、同段五─八一號
　　　、五─八二號（以買賣契約名義），辦理土地移轉過戶，以上事實，被告否認，依
　　　民事訴訟法第二七七條前段規定：「當事人主張有利於己之事實者，就其事實有舉
　　　證之責任」，應由原告舉證證明，但原告未能提出證據證明。而且，證人即代書翁
　　　慧娟民國九十三年二月十一日在本院具結作證；被告委託辦理土地過戶，只負責文
　　　件處理作業，送件及洽辦都是被告親自辦理，有帶過原告及被告去地政事務所。雙
　　　方及代書既然曾經一起去地政事務所辦理過戶事宜，可見被告未盜取原告印鑑章及
　　　土地所有權狀，若原告主張當時處於失智狀態而不知印鑑章及所有權狀被盜用，或
　　　為何至地政事務所，原告應舉證證明，但並無證據證明原告當時處於失智狀態。因
　　　此，原告主張的事實，不能被本院採信。
　二、原告根據民法第一八四條及七六七條等規定法律關係，提起本件訴訟，原告未能提
　　　出證據證明；被告趁原告失智時，將土地移轉過戶或被告偽造贈與及買賣契約而辦
　　　理移轉過戶，以及被告有何侵權行為事實，故其請求不具有法律上理由，而應駁回
　　　。
肆、訴訟費用負擔的依據；依照民事訴訟法第七十八條，判決如主文。
中　　　華　　　民　　　國　　　　九十三　　年　　　四　　　月　　二十八　　日
　　　　　　　　　　　　　　　　　臺灣嘉義地方法院民事第二庭
　　　　　　　　　　　　　　　　　　　法　官　甘　大　空
右為正本係照原本作成
如對本判決上訴應於送達後二十日內向本院提出上訴狀
中　　　華　　　民　　　國　　　　九十三　　年　　　四　　　月　　二十八　　日
　　　　　　　　　　　　　　　　　　　書記官　李　銷　勳
